【裁判字號】    99,上訴,1736
【裁判日期】    991026
【裁判案由】    業務過失致死
【裁判全文】
臺灣高等法院臺中分院刑事判決        99年度上訴字第1736號
上  訴  人  臺灣臺中地方法院檢察署檢察官
被      告  乙○○
選任辯護人  梁基暉律師
上列上訴人因被告業務過失致死案件，不服臺灣臺中地方法院99
年度訴字第1327號中華民國99年8月2日第一審判決（起訴案號：
臺灣臺中地方法院檢察署99年度偵字第741號），提起上訴，本
院判決如下：
    主  文
上訴駁回。
    事  實
一、乙○○係址設臺中縣清水鎮○○路318號「隆發木材行」之
    負責人，以木材加工等為業，為從事業務之人。緣乙○○自
    民國78、79年間起，於上開木材行僱用周俊雄從事木材工廠
    加工作業之工作，薪資為每日新臺幣（下同）1,550元，而
    為勞工安全衛生法所稱之雇主。其原應注意雇主須提供符合
    標準之必要安全設備予隆發木材行之勞工工作時使用，以防
    止勞工因工作引起之危害；亦應注意須依勞工安全衛生法規
    定訂定勞工安全衛生工作守則及設置勞工安全衛生人員，且
    應定時實施勞工安全衛生教育及預防災變之訓練，以符合勞
    工安全衛生法第14條第1項、第2項、第25條第1項、勞工安
    全衛生組織管理及自動檢查辦法第3條第1項、第12條之1、
    第79條之規定，而依乙○○之智識程度、工作經驗及能力，
    暨現場客觀情形，並無不能注意之情事，詎其仍疏未注意，
    未訂定勞工安全衛生工作守則及設置勞工安全衛生人員，亦
    未曾實施勞工安全衛生教育及預防災變之訓練，於98年11月
    14日上午某時，其勞工周俊雄在隆發木材行廠房內執行吊運
    木材之工作時，未提供周俊雄任何安全設備，亦未督責周俊
    雄配戴任何安全設備，致周俊雄於同日上午8時30分許，在
    執行上開工作而於高低不平之原木上方走動時，不慎自高處
    跌落至木材堆積處，造成其骨盆骨折併低血溶性休克、左總
    髂骨動脈及靜脈撕裂傷併內出血、直腸斷裂傷及尿道斷裂傷
    等，雖經緊急送醫救治，仍於同年月15日凌晨0時30分，因
    腹部內臟器官損傷併大量出血而傷重不治死亡。
二、案經臺灣臺中地方法院檢察署檢察官相驗後自動偵查起訴。
    理  由
壹、證據能力部分：
    按被告以外之人於審判外之陳述，雖不符刑事訴訟法第159
    條之1至同條之4之規定，而經當事人於審判程序同意作為證
    據，法院審酌該言詞陳述或書面陳述作成時之情況，認為適
    當者，亦得為證據；當事人、代理人或辯護人於法院調查證
    據時，知有第159條第1項不得為證據之情形，而未於言詞辯
    論終結前聲明異議者，視為有前項之同意；乃該法第159條
    之5所明定。查本件在下列判決理由中所臚列被告以外之人
    於審判外之陳述經援引為證據者（包括各項書證），因檢察
    官、被告及其辯護人於本案辯論終結前，對證據能力均不爭
    執，本院審酌各該證據作成時之狀態，亦未見有非法取得之
    情形，且適合作為本案之證據使用，故依上開刑事訴訟法所
    定，均有證據能力。
貳、實體方面：
一、上開犯罪事實，業據被告乙○○於原審及本院準備程序中坦
    承不諱，核與證人陳朝欽（即在場目擊之勞工）於警詢、偵
    查中所證述情節相符，並有隆發木材行營利事業登記證及工
    廠登記證影本、童綜合醫療社團法人童綜合醫院診斷證明書
    、臺灣臺中地方法院檢察署檢察官相驗屍體證明書、檢驗報
    告書、相驗筆錄各1份及相驗照片8張、行政院勞工委員會中
    區勞動檢查所勞中檢營字第0991001303號函文所檢附「隆發
    木材行所僱勞工周俊雄發生跌倒災害致死職業災害檢查報告
    書」1份在卷可佐，足認被告上開自白核與事實相符。被告
    於本院審理中雖辯稱：事發時被害人張俊雄不是在吊運木材
    ，他是做完工作又跑到進口原木上才滑下來，當時應該是在
    休息，並非工作的時候滑下來云云；惟事發時，被害人周俊
    雄確係在工作吊運原木等情，業經證人陳朝欽於警詢、偵查
    中證述明確（見98年度相字第1796號相驗卷第7頁、第30頁
    ），並經被告於偵查中供述無誤（見上開相驗卷第30頁背面
    ），是事發當時，被害人確係隆發木材行廠房內執行吊運木
    材之工作至明，被告上開所辯，洵無足採。
二、按刑法上之過失犯，以行為人對於結果之發生應注意並能注
    意而不注意為成立要件，亦即行為人具有防止結果發生之注
    意義務，且客觀上無不能注意之情事，竟疏未注意，違反其
    注意義務，即應令其就該有預見可能性之結果負過失犯罪責
    。又行為人具有保證人地位，即在法律上對於結果之發生負
    有防止之作為義務者，其不作為亦將構成過失不作為犯。承
    前所述，被告為隆發木材行之負責人，對於工廠勞工具有指
    揮、監督之權，其對員工若於該工廠高處行走於高低不平原
    木上方，恐會發生從高處不慎跌落意外之情事，自當知之甚
    稔，是其指示勞工從事業務範圍內之工作時，本應注意須依
    法訂定安全衛生工作守則，對勞工施以必要之安全衛生教育
    訓練及預防災變之訓練，務必確認勞工均已熟稔工作安全守
    則等事項，始可保障勞工安全及使工廠運作順暢，而被告於
    警詢、偵訊及本院審理時自陳其並未訂定安全衛生守則，又
    未對勞工定時實施勞工安全衛生教育及預防災變之訓練等語
    ，並與證人陳朝欽證述內容一致，顯見其對於勞工之安全教
    育訓練已有不足（惟該部分依上開行政院勞工委員會中區勞
    動檢查所報告，被告並無違反勞工安全衛生法第5條第1項或
    同法第8條第1項規定，致發生同法第28條第2項第1款之職業
    災害，而構成同法第31條規定之刑事罰則情形）。況被告身
    為雇主，於98年11月14日，被害人周俊雄於隆發木材行工廠
    內執行吊運木材工作時，被告本應注意前開情事，而依當時
    情形，被告主觀上、客觀上均無不能注意之情事，然竟仍疏
    未注意，未提供被害人周俊雄任何安全設備，亦未督責被害
    人周俊雄配戴任何安全設備，致被害人周俊雄於同日上午8
    時30分許，在執行上開工作而於高低不平之原木上方走動時
    ，不慎自高處跌落至木材堆積處，受有如犯罪事實欄所載之
    傷害，經送往童綜合醫療社團法人童綜合醫院急救，仍不治
    死亡之情事。綜合上情，應認被告所盡注意義務顯有不足，
    是被告確有過失，應堪認定。
  (三)另被害人周俊雄確因上開工作事故而死亡乙節，經臺灣臺中
    地方法院檢察署檢察官督同法醫到場相驗屬實，製有相驗筆
    錄、臺灣臺中地方法院檢察署檢察官相驗屍體證明書、檢驗
    報告書各1份及相驗照片8張附卷足憑，復有童綜合醫療社團
    法人童綜合醫院診斷證明書在卷可按。又被害人之死亡實係
    被告違背應負之上開注意義務所致，故被害人死亡結果之發
    生與被告之過失間，具有相當因果關係存在，亦堪認定。
  (四)綜上所述，本件事證已臻明確，被告所為業務過失致死之犯
    行，洵堪認定，應依法論科。
三、論罪科刑部分：
  (一)按所謂業務係指吾人於社會生活中所繼續經營之事務。次按
    勞工安全衛生法第2條第2項規定，本法所稱之雇主，謂事業
    主或事業之經營負責人。查被告係址設臺中縣清水鎮○○路
    318號「隆發木材行」之負責人，以木材加工等為業，且自
    78、79年間起，即以其本人名義僱用被害人周俊雄於隆發木
    材行從事木材工廠加工作業之工作，薪資為每日1,550元，
    除經被告供承無訛外，復有證人陳朝欽之證述在卷可稽，並
    有上揭行政院勞工委員會中區勞動檢查所函文檢附之職業災
    害檢查報告書可佐，是被告確為以木材加工等為業之從事業
    務之人，且為勞工安全衛生法所稱之雇主，核其上開所為，
    係犯刑法第276條第2項之業務過失致死罪。爰審酌被告身為
    雇主，竟未注意勞工安全衛生法所課予雇主應設置之必要安
    全設備之相關規定，使勞工周俊雄身處危險之作業環境，因
    欠缺必要之安全防護，致發生墜落死亡之職業災害，家屬亦
    因此受有天人永隔之人間至痛，其未具體落實勞工安全保護
    措施，過失情節非輕，惟其與被害人周俊雄之妻陳美月就和
    解金額雖未有共識，而無法達成和解，惟其已就目前可負擔
    之金額118萬賠償予被害人周俊雄之家屬，業據被告供承在
    卷，亦有本院號調解事件報告書、被害人家屬已收受上開賠
    償金額之收據、付款支票、委任書各1份附卷可憑，其犯後
    態度尚稱良好，暨其為國小畢業之教育程度（此有被告個人
    基本資料在卷可參）、素行、生活狀況等一切情狀，量處如
    主文所示之刑，並諭知易科罰金之折算標準，以資懲警。
  (二)又查被告未曾受有期徒刑以上刑之宣告，素行良好，有臺灣
    高等法院被告前案紀錄表在卷可按，且被告已於本院審理時
    大致坦承犯行，深具悔意，並已賠償被害人周俊雄之家屬11
    8萬，已如前述，參以被告現年76歲，年事已高，此有被告
    年籍資料在卷可證，其經此偵、審程序之教訓及刑之宣告，
    當知所警惕，信無再犯之虞，本院綜核各情，認所宣告之刑
    ，以暫不執行為適當，併予宣告緩刑3年。
四、上訴人即臺灣臺中地方法院檢察署檢察官依告訴人請求上訴
    之意旨謂：被告事發後雖已賠償被害人家屬118萬元，然並
    未與被害人家屬達成全面性之和解，原審諭知緩刑並未附帶
    任何條件，量刑顯有不妥等語。惟按量刑之輕重係屬事實審
    法院得依職權自由裁量之事項，茍已斟酌刑法第57條各款所
    列情狀而未逾法定刑度，即不得遽指為違法（最高法院72年
    度台上字第6696號、75年度台上字第7033號判例可資參照）
    。又在同一犯罪事實與情節，如別無其他加重或減輕之原因
    ，下級審法院量定之刑，亦無過重或失輕之不當情形，則上
    級審法院對下級審法院之職權行使，原則上應予尊重（最高
    法院85年度台上字第2446號判決亦可參照）。本件原審判決
    已依刑法第57條之規定審酌被告之上開一切情狀而量處上述
    罪刑，並宣告緩刑3年，核其認事用法並無不當，所處之刑
    符合「罰當其罪」之原則，並無輕重失衡之情形。雖被告僅
    賠償118萬元予被害人家屬，尚未達成全面和解，惟此涉及
    被告之償還能力及方式，且被害人家屬仍可經由民事訴訟程
    序求償，是檢察官上訴指摘原審有量刑不當之情形，為無理
    由，應予以駁回。
據上論斷，應依刑事訴訟法第368條，判決如主文。
本案經檢察官甲○○到庭執行職務。
中    華    民    國    99    年    10    月    26    日
            刑事第五庭  審判長法  官  趙  春  碧
                              法  官  賴  恭  利
                              法  官  卓  進  仕
以上正本證明與原本無異。
如不服本判決應於收受送達後10日內向本院提出上訴書狀，其未
敘述上訴理由者，並得於提起上訴後10日內向本院補提理由書狀
（均須按他造當事人之人數附繕本）「切勿逕送上級法院」。
                              書記官  郭  振  祥
中    華    民    國    99    年    10    月    26    日
附錄論罪科刑法條：
刑法第276條第2項
從事業務之人，因業務上之過失犯前項之罪者，處5年以下有期
徒刑或拘役，得併科3千元以下罰金。

司法院資訊處製作；財團法人民間司法改革基金會備份。
